臺灣高等法院臺南分院刑事裁定
110年度毒抗字第589號
抗  告  人  羅瑩棟00
上列抗告人因強制戒治案件，不服臺灣雲林地方法院民國110年6
月24日刑事裁定（110年度毒聲字第287號），提起抗告，本院裁
定如下：
    主  文
抗告駁回。
    理  由
一、原審裁定意旨略以：被告施用第一、二級毒品案件，經原審
    法院以109年度毒聲字第9號裁定送勒戒處所觀察、勒戒，被
    告於進入勒戒處所執行觀察、勒戒處分後，經評估結果，認
    「有繼續施用毒品傾向」，有該勒戒所於110年6月2日對被
    告進行評量的有無繼續施用毒品傾向評估標準紀錄表可參，
    因此，檢察官的聲請為有理由，乃依毒品危害防制條例第20
    條第2項規定，裁定被告令入戒治處所強制戒治，其期間為6
    個月以上，至無繼續強制戒治之必要為止，但最長不得逾1
    年。
二、被告不服提出抗告，請求本院撤銷原審上開裁定，抗告意旨
    引用被告110年6月30日抗告狀、110年7月8日抗告理由狀所
    載（如附件）。
三、經查：
　㈠被告前因施用第一、二級毒品案件，經原審法院以110年度毒
    聲字第9號裁定令入勒戒處所執行觀察、勒戒，有上開刑事
    卷宗在卷可查。被告於110年5月15日入所執行後，經該所於
    110年6月2日評定結果，其「前科紀錄與行為表現」為50分
    、「臨床評估」為40分、「社會穩定度」則為5 分；若以動
    、靜態因子區分，其中「動態因子」為36分、「靜態因子」
    為59分，總計95分，故而判定被告有繼續施用毒品之傾向，
    有該所110年6月2日對被告實施評量的「有無繼續施用毒品
    傾向評估標準紀錄表」及證明書附卷可憑（附於毒偵緝卷末
    數頁）。
  ㈡被告雖執上開情詞提起抗告，然查：
　⒈有無繼續施用毒品傾向之評估標準，並非完全以受勒戒人勒
    戒後之結果為準，勒戒前之各種情況仍應作為評估之依據，
    依勒戒處所評分說明手冊規定，係以「前科紀錄與行為表現
    」、「臨床評估」及「社會穩定度」3項合併計算分數：①分
    數60 分以上，判定為有繼續施用毒品傾向。②50分以下判定
    為無繼續施用毒品傾向。③51分至59分間判定者再做整體評
    估後決定，若判定為有繼續施用毒品傾向需加註理由。...
    而其中之「前科紀錄與行為表現」係依毒品犯罪相關司法紀
    錄、首次毒品犯罪年齡、其他犯罪相關紀錄、入所時尿液毒
    品檢驗、所內行為表現；「臨床評估」係物質使用行為、合
    法物質濫用、使用方式、使用年數、精神疾病共病（含反社
    會人格）、臨床綜合評估（含病識感、動機、態度、就醫意
    願）；「社會穩定度」則係依工作、家庭等，作為判斷分數
    之依據。因此，評斷有無吸食毒品傾向，係一具體個案之臨
    床實務及相關事證等情綜合判定，有其相當之專業依據及標
    準，且涉及專門醫學，又衡酌強制戒治之目的，係為協助施
    用毒品者戒斷毒品之心癮及身癮所為之一種保安處分類型，
    而該評估標準係適用於每一位受觀察、勒戒處分之人，具一
    致性、普遍性、客觀性，綜合判斷之結果，倘其評估由形式
    上觀察無擅斷或濫權等明顯不當之情事，法院宜予尊重。
　⒉本案法務部○○○○○○○○附設勒戒處所上開「有無繼續施用毒品
    傾向評估標準紀錄表」，其上有表示該表係由該所醫師進行
    填寫、評估的蓋章，且細核其內各項評分內容，對照被告的
    前科紀錄，沒有評分錯誤的地方，另被告抗告意旨也沒有指
    摘該評估標準紀錄表有哪個項目評分錯誤，上開評分表既然
    沒有錯誤、擅斷的地方，本院自應予以尊重。　
　⒊而法務部為因應毒品危害防制條例之修正及109 年11月18日
    最高法院刑事大法庭109 年度台上大字第3826號裁定意旨，
    經該部洽請衛生福利部協助研修「有無繼續施用毒品傾向評
    估標準」，邀集專家學者及相關機關研商後，新版之「有無
    繼續施用毒品傾向評估標準說明手冊」及「有無繼續施用毒
    品傾向評估標準紀錄表」，業於110 年3 月26日修正並即日
    起實施，其中關於「前科紀錄與行為表現」之第1 項及第3 
    項之計分方式均有所修正變動，修正前「有無繼續施用毒品
    傾向評估標準說明手冊」關於「前科紀錄與行為表現」第1 
    項「毒品犯罪相關司法紀錄」計分方式為每筆10分，總分不
    設上限，第3 項「其他犯罪相關紀錄」計分方式為每筆2 分
    ，總分不設上限，修正後「前科紀錄與行為表現」第1 項「
    毒品犯罪相關司法紀錄」計分方式為每筆5 分，總分上限為
    10分，第3 項「其他犯罪相關紀錄」計分方式為每筆2 分，
    總分上限為10分，此有司法院刑事廳110 年3 月26日電話傳
    真函，暨法務部110 年3 月26日法矯字第11006001760 號函
    在卷可憑，足見110年3月26日以前的評分基準，毒品犯罪相
    關司法紀錄的占比過重，110年3月26日以後則已經修正「上
    限不得超過10分」，也不再對被告的前科紀錄過度評價，而
    較強調對被告的「臨床評估」及「社會穩定性」，上開評分
    標準已經更符合比例原則。本案雲林看守所附設勒戒處所係
    以110年3月26日修正後的評分標準，對被告進行評估，有該
    評分證明書、紀錄表在卷可參（見上開出處），顯見並無過
    度偏重被告的前科紀錄。
　⒋至於被告主張家中尚有老父以淚洗面等其盡快回家等情，經
    核與法院是否裁定令被告入戒治處所實施強制戒治無涉，併
    此敘明。　
四、綜上，原審法院依據檢察官之聲請，依毒品危害防制條例第
    20條第2 項規定，裁定被告令入戒治處所施以強制戒治，其
    期間為6 個月以上，至無繼續強制戒治之必要為止，但最長
    不得逾1 年，經核並無不合。被告仍執上開事由提起抗告，
    指摘原裁定不當，非有理由，應予駁回。
五、爰依刑事訴訟法第412 條裁定如主文。
中　　華　　民　　國　　110 　年　　7 　　月　　21　　日
                  刑事第五庭    審判長法  官  黃國永
                                      法  官  翁世容
                                      法  官  蔡川富
以上正本證明與原本無異。
不得再抗告。
　　　　　　　　　　　　　　　　　　　書記官  黃心怡
中　　華　　民　　國　　110 　年　　7 　　月　　21　　日